臺灣高等法院民事判決
110年度醫上字第10號
上  訴  人  吳文順  

訴訟代理人  謝秉錡律師
複  代理人  劉靜芬律師
被  上訴人  敏盛綜合醫院

法定代理人  楊弘仁  
訴訟代理人  蔡榮德律師
上列當事人間請求損害賠償事件，上訴人對於中華民國110年2月
26日臺灣桃園地方法院109年度醫字第17號第一審判決提起上訴
，本院於110年8月25日言詞辯論終結，判決如下：
    主      文
上訴駁回。
第二審訴訟費用由上訴人負擔。
    事實及理由
一、上訴人主張：訴外人陳聖堯於民國102年9月24日駕駛自用小
    客車在桃園市桃園區民光東路與春日路交岔路口迴轉時疏未
    注意不慎撞擊伊之機車，致伊人車倒地受有「右腓骨骨折、
    右脛腓骨聯合韌帶斷裂及右小腿撕裂傷」等傷害（下稱系爭
    車禍事故），伊於102年10月1日至被上訴人復健科接受治療
    ；伊任職震宇保全股份有限公司（下稱震宇公司）於104年5
    月1日執行勤務時不慎被石頭絆倒，左膝倒地受傷（下稱系
    爭跌倒事故），翌日至被上訴人處就診，嗣105年3月核磁共
    振檢查確認右足踝創傷性關節炎併右足踝骨缺血性壞死，終
    身無法復原。伊持被上訴人開立之數紙診斷證明書（如原審
    判決附表一所示，下稱附表一）向國泰人壽保險股份有限公
    司、全球人壽保險股份有限公司、富邦產物保險股份有限公
    司（下稱三家保險公司）請求保險給付，遭以未達契約所訂
    之殘廢程度駁回，伊向法院提起訴訟，經原審104年度保險
    字第5號（即本院105年度保險上字第27號，上訴最高法院後
    撤回上訴確定，下稱另案訴訟一）、107年度保險字第16號
    （即本院108年度保險上字第27號，下稱另案訴訟二）判決
    駁回伊之請求。因被上訴人應依伊之實際病歷結果及醫療契
    約之附隨義務，開立正確之診斷證明，卻疏忽病歷結果與伊
    之傷勢，將伊受損之腳部活動關節誤診為「趾屈20度」、「
    背屈20度」，及無法證明左膝傷害與系爭跌倒事故有因果關
    係，以錯誤之診斷證明及回覆意見（如原審判決附表二，下
    稱附表二）函覆有關單位，致伊無法請領保險給付受有損害
    ，伊得依民法第227條第1項（準用給付遲延規定）、第227
    之1條、第195條第1項、第197條等規定，請求被上訴人賠償
    另案訴訟一、二支出之4次律師費新臺幣（下同）20萬元、4
    次裁判費20萬元及精神慰撫金160萬元，合計200萬元。聲明
    ：被上訴人應給付上訴人200萬元，及自起訴狀繕本送達翌
    日起至清償日，按年息5%計算之利息。原審為上訴人敗訴之
    判決，上訴人不服，提起上訴。上訴聲明：㈠原判決廢棄。㈡
    被上訴人應給付上訴人200萬元，及自起訴狀繕本送達之翌
    日起至清償日止，按年息百分之5計算之利息。㈢願供擔保，
    請准宣告假執行。
二、被上訴人則以：上訴人所稱系爭跌倒事故前，伊於104年4月
    13日開立如附表一編號一所示診斷證明書記載上訴人因系爭
    車禍事故之就診及傷勢復原與遺留症狀等，並無任何錯誤情
    形，上訴人當時活動關節是否有「蹠屈0-50度」之受損，本
    不在醫師診斷範圍內，故該次診斷證明書當無記載該等情事
    。又一般病患不會告知醫師有無投保？保險契約為何？投保
    種類？理賠範圍為何等，上訴人當時亦無告知伊要申請保險
    理賠，伊本於醫療過程及診斷結果等據實記載，開立該份診
    斷證明書，更無錯誤可言。上訴人於104年5月1日跌倒致左
    膝受有損害，歷經治療近2年後，伊於如附表一編號四診斷
    證明書記載「…。即左膝及右足踝關節功能和組織受到創傷
    及破壞，造成關節功能永久失能。目前右踝關節與左膝關節
    皆屬永久遺存顯著運動障害等級，終身無法復原。」、編號
    六診斷證明書記載「⒈左膝挫傷疼痛，前十字韌帶斷裂，半
    月板斷裂，右足踝關節缺血性壞死。…」，均與事實相符，
    上訴人不能請領保險金，與伊出具之診斷證明書無關，其後
    另案訴訟一、二判決駁回上訴人之請求確定，亦與如附表一
    所示診斷證明書無關。上訴人本件請求所稱之損害，係另案
    訴訟一、二支出之律師費、訴訟費及精神損害賠償，並非因
    診斷證明書之記載致未能請領保險金所受之損害，且依上訴
    人之主張，並無民法第195條第1項規定之人格權受損害之情
    形，故其請求精神慰撫金，並無依據。另其主張依民法第22
    7條第1項、第227條之1請求，但上訴人至109年5月12日始提
    起訴訟，已罹於準用第197條規定之2年時效等語，資為抗辯
    。被上訴人之答辯聲明：㈠上訴駁回。㈡如受不利判決，願供
    擔保請准宣告免為假執行。
三、查上訴人因系爭車禍事故受有右腓骨骨折、右脛腓骨聯合韌
    帶斷裂及右小腿撕裂傷等傷害，持被上訴人開立如附表一所
    示診斷證明書向三家保險公司請求相關保險給付，均遭以未
    達契約所訂之殘廢程度而駁回申請，上訴人提起另案訴訟一
    、二，分別遭法院判決駁回確定在案。勞動部勞工保險局（
    下稱勞保局）107年12月24號函記載「台端104年5月1日執行
    職務傷及左膝，107年11月15日診斷失能，符合勞工保險條
    例第20條規定，失能程度符合勞工保險失能給付標準附表第
    12-29項第11等級」等事實，有桃園地檢署檢察官103年度偵
    字第3146號起訴書、診斷證明書、另案訴訟一、二確定判決
    、勞保局107年12月24日函及勞工保險失能診斷書為證（見
    醫調卷第11至12、13至16、26至30頁、原審卷二第73、75至
    113頁），且為兩造所不爭（見本院卷第106頁），堪信為真
    。
四、上訴人主張因被上訴人疏忽病歷結果與伊之傷勢，將伊受損
    之活動關節誤診為「趾屈20度」、「背屈20度」，及無法證
    明左膝傷害與系爭跌倒事故有因果關係，出具錯誤之診斷證
    明及回覆意見，致伊無法請領保險給付受有損害，伊得依民
    法第227條第1項（準用給付遲延規定）、第227之1條、第19
    5條第1項、第197條等規定，請求被上訴人賠償另案訴訟一
    、二之律師費20萬元、裁判費20萬元及精神損害賠償160萬
    元等語，為被上訴人所否認，並以前詞置辯。經查：
  ㈠如附表一編號一所示診斷證明書記載「…（患者因上述疾病於
    000-00-00到本院復健科門診就醫並開始接受復健治療，包
    括訂製右小腿足踝塑膠護套。目前右小腿及右踝仍腫脹酸痛
    並拄拐杖行走，經治療仍無法復原，即右踝關節遺存永久運
    動障害。目前右踝關節活動度如下：背屈20度，趾屈20度，
    合計整體活動度為40度。…）」（見原審司醫調卷第13頁）
    ，被上訴人就上訴人因車禍事故受傷經治療後，診斷認上訴
    人之足踝「背屈」為20度、「趾屈」為20度，合計整體活動
    度為40度，低於正常人之70-80度，非屬正常足踝關節活動
    度範圍，屬足踝受有重大損害，故診斷證明書記載「右踝關
    節遺存永久運動障害」，可見被上訴人已就上訴人足踝背屈
    或趾屈之活動度減損做綜合判斷而記載，所載內容並無不符
    當時之病況情事。而長庚醫療財團法人林口長庚紀念醫院（
    下稱長庚醫院）於另案訴訟一出具鑑定意見表示「…正常足
    踝關節活動度約背屈0-20度、蹠屈0-50度、總體活動度約70
    -80度…」（見另案訴訟一第一審卷一第129頁），長庚醫院
    係事後對上訴人病況所做之鑑定，關於「蹠」係指腳掌、「
    趾」則指腳趾，兩者固為不同部位，但因診斷與鑑定之醫師
    及時間均不同，自無從認被上訴人診斷後出具診斷證明書記
    載「趾屈」係「蹠屈」之誤載。至於上訴人提出衛生福利部
    桃園醫院（下稱桃園醫院）109年9月1日出具診斷證明書記
    載「右踝活動度背屈約5度、蹠屈約15度」（參原審卷二第6
    3頁），主張被上訴人之上開診斷證明書內容有誤云云，然
    被上訴人之診斷證明書製作日期為104年4月13日，此與桃園
    醫院之109年9月1日診斷證明書已相隔5年多，上訴人自述於
    104年5月1日發生跌倒事故致左膝受有傷害，可見於5年多之
    期間，上訴人之右踝傷害情形，已因其他事故介入而發生變
    化，故無從以相距5年多之桃園醫院診斷證明書，認被上訴
    人之診斷證明書所載有誤。又診斷證明所載內容，因非經保
    險公司針對保險契約規範詢問而出具，是否與該規範所稱「
    永久運動障害」定義相符，自非被上訴人出具診斷證明書時
    所能知悉。另被上訴人之診斷證明書記載上訴人之腳趾屈曲
    程度，並計算右踝總體活動度之方式，或與長庚醫院或上訴
    人所提上、下肢關節生理運動範圍一覽表之計算方式不同（
    見原審卷一第23頁），但無從以桃園醫院之診斷證明書，而
    認被上訴人之診斷證明書該部分記載有錯誤。另長庚醫院因
    未與被上訴人確認先前診斷證明之依據內容，逕自為鑑定結
    果之認定，自與被上訴人之診斷證明書無關；被上訴人既依
    其診斷上訴人當時病狀後出具診斷證明書，並無誤載，自難
    認其有未依兩造間醫療契約之不完全給付情事存在。
  ㈡被上訴人於107年12月11日出具如附表二所示之回覆意見，係
    因另案訴訟二第一審詢問被上訴人「該病人（指上訴人）是
    否於104年4月13日在貴院接受左膝『一般』檢查？為何會安排
    此項檢查，是否因該病人反應左膝疼痛？是做左膝X光檢查
    ？檢查結果為何？是否為左下肢神經病變？其形成之原因為
    何？而104年5月4日之MRI檢查（何時安排此項檢查）結果為
    何？與左下肢神經病變有無關連？」（見原審卷一第197頁
    ），經被上訴人函覆：「①經查104年4月13日係由吳興盛醫
    師診治（吳醫師現已離職），依據吳醫師病歷記載，係左膝
    及背部疼痛，於跌倒後（000-00-00）Lt knee and back pa
    in post falling down,X光有退化病變（x-ray：DJD of Lt
     knee），其內容與104年6月12日吳興盛醫師診斷書內容相
    符。②由於（上訴人）持續疼痛，於104年5月2日進一步安排
    核磁共振（MRI），並於5月4日進行檢查，而發現有十字韌
    帶及半月軟骨之損傷，故進行關節內視鏡手術（但為軟骨韌
    帶損傷，而非神經損傷）」（見原審卷一第197頁），被上
    訴人於104年4月13日對上訴人傷處所進行之檢查，既於系爭
    車禍事故發生近2年之後，因上訴人之左膝及背部疼痛，於
    跌倒後，經X光檢查有退化病變而為記載，又因上訴人持續
    疼痛，於104年5月2日進一步安排核磁共振（MRI），並於5
    月4日進行檢查，發現有十字韌帶及半月軟骨之損傷，故進
    行關節內視鏡手術，可見被上訴人就上訴人當時之左膝病況
    ，於107年12月11日所為回覆意見，既依原有之病歷資料而
    出具，自無記載錯誤之情形。而上訴人提起另案訴訟一時，
    關於左膝之傷害，係主張於系爭車禍事故時所發生，並未提
    及有104年5月1日之系爭跌倒事故，此見另案訴訟一之第一
    、二審判決書即明（見原審卷二第75至81、83至94頁），上
    訴人經另案訴訟一判決駁回確定後，提起另案訴訟二時，始
    改稱關於左膝之傷害，係因系爭跌倒事故所發生（同上卷二
    第97至105、107至112頁之第一、二審判決書），故被上訴
    人上開回覆意見所載內容，與上訴人事後於另案訴訟二始主
    張發生系爭跌倒事故之時間，並無矛盾之處，上訴人認被上
    訴人於107年12月11日之回覆意見有不完全給付之情形，亦
    無可採。
  ㈢上訴人稱伊以如附表一所示各診斷證明書向保險公司請領保
    險給付遭駁回，係因診斷證明書有其他錯誤記載所致云云；
    惟上訴人並未說明除如附表一編號一所示診斷證明書及附表
    二回覆意見表外，診斷證明書尚有何等錯誤記載之情形，故
    上訴人此部分之主張，並無足採。
　㈣上訴人主張另案訴訟一、二判決駁回伊對三家保險公司之請
    求，致伊受有損害。然：
  ⑴另案訴訟一之第一、二審判決係認：①「依上訴人於敏盛醫院
    之病歷資料，可認上訴人於系爭車禍事故發生後長達1年7個
    月之治療過程（102年9月24日起至104年4月13日止）中，均
    未向醫師陳訴有左膝疼痛或受傷之情事，醫師亦未曾診治發
    現上訴人受有系爭左膝傷害；則上訴人主張其因系爭事故亦
    受有系爭左膝傷害云云，已難認屬實，故上訴人所受之左膝
    傷害，與系爭車禍事故無相當因果關係，無從認屬因車禍事
    故所生之傷害與系爭事故間，即難認有何相當因果關係存在
    」。②上訴人左膝之傷害與系爭車禍事故無關，且上訴人右
    膝傷害雖有周邊神經病變造成之功能障礙，惟其程度尚不符
    合系爭949殘廢程度因而駁回上訴人請求部分，與被上訴人
    無關。③「兩造間之保險契約，就下肢機能障害之殘廢等級
    區分標準，業以系爭殘廢給付表明文約定，則系爭殘廢給付
    表內未約定被上訴人應就『一下肢三大關節中，有一大關節
    遺存顯著運動障害者』（即系爭1229規定第11級殘廢）之情
    形給付保險金，係兩造契約合意約定之結果，並非法律未予
    規定之漏洞，尚不生類推適用而補充之問題。故上訴人請求
    類推適用系爭1229規定，給付殘廢等級第11級之殘廢保險金
    云云，即無理由」，此為契約約定及是否可類推適用之問題
    ，與被上訴人無關，是另案訴訟一駁回上訴人之訴，所執理
    由與被上訴人所出具之診斷證明書無關。
　⑵另案訴訟二之第二審判決係認：①「依據敏盛醫院104年6月7
    日之上訴人出院病歷摘要記載，上訴人曾向醫師陳稱，在4
    個月前曾跌倒，感到左膝疼痛等語，而經敏盛醫院以如附表
    二所示回覆意見表，足見上訴人左膝縱有受傷，實非其主張
    因系爭跌倒事故所致。另上訴人所以接受關節鏡手術，係因
    於104年4月13日曾在敏盛醫院接受左膝檢查而來，並非因同
    年5月1日跌倒才安排。至於上訴人稱是因系爭車禍後服用止
    痛消炎藥，造成記憶衰退，才造成系爭跌倒事故等，均仍無
    法證明左膝傷害係因系爭跌倒事故造成」、②「根據長庚醫
    院108年4月8日長庚院林字第1080150031號函，對於上訴人
    之病情疑義之醫療意見書所示：『病患後續診斷之左膝前十
    字韌帶部分斷裂與內側半月板破裂，其形成原因主要以運動
    受傷、跌倒、外力受傷有關』、『左下肢腓腸神經為感覺神經
    ，其損傷可能造成小腿後側到足部外側的感覺異常，但應與
    外力受傷導致之左膝前十字韌帶部分斷裂無關。』，該院並
    依上訴人之敏盛醫院病歷及該院107年11月15日所開立之『勞
    工保險失能診斷書』中之記載，認為膝關節活動為屈曲70度
    ，伸展0度，可活動度數為70度，而膝關節之正常生理活動
    範圍約130至140度，依此數據，上訴人左膝喪失生理運動範
    圍尚未達2分之1以上，不符合所謂顯著運動障害之標準。縱
    長庚醫院依照勞保失能診斷書記載，上訴人能申請勞保失能
    給付，表示左膝確實有喪失機能，敏盛醫院於甲種診斷證明
    書中認為上訴人已有關節喪失機能的問題，然前述報告結果
    並未直接表示右足踝、左膝達到保險契約中系爭949殘廢程
    度」，是該案係認被上訴人所為如附表二所示之回覆意見表
    ，是將被上訴人對上訴人左膝為治療、檢查之療程加以排序
    並予回覆，並無任何錯誤之情形，且就此判斷上訴人左膝之
    傷害與系爭跌倒事故無關，而上訴人之傷勢尚未達保險契約
    之殘廢程度，該案件依調查證據之結果所為之判斷，難認與
    被上訴人有關，故上訴人認因如附表二所示回覆意見表有錯
    誤情形致其受敗訴判決，自屬無據。
  ㈤另案訴訟一、二依調查證據結果，為上訴人敗訴之判決，難
    認與被上訴人出具之上開診斷證明書及回覆意見有關，上訴
    人本件請求並無依據，則就其請求之賠償金額若干，請求權
    是否已罹於時效等，即不再贅論。
五、綜上所述，難認被上訴人出具如附表一之診斷證明書、及附
    表二之回覆意見書有何錯誤不實情事，另案訴訟一、二本於
    調查證據結果，為上訴人敗訴判決，難認與被上訴人有關，
    上訴人認被上訴人有不完全給付情事，訴請賠償，難認有據
    ，應予駁回。原審為上訴人敗訴之判決，並無不合。上訴論
    旨指摘原判決不當，求予廢棄改判，為無理由，應駁回其上
    訴。
六、本件事證已臻明確，兩造其餘之攻擊或防禦方法及所用之證
    據，經本院斟酌後，認為均不足以影響本判決之結果，爰不
    逐一論列，附此敘明。
七、據上論結，本件上訴為無理由，依民事訴訟法第449條第1項
    、第78條，判決如主文。
中　　華　　民　　國　　110 　年　　 9 　　月　　15 　日
                  醫事法庭
                      審判長法  官  魏麗娟
                            法  官  陳慧萍
                            法  官  潘進柳
正本係照原本作成。
如不服本判決，應於收受送達後20日內向本院提出上訴書狀，其
未表明上訴理由者，應於提出上訴後20日內向本院補提理由書狀
（均須按他造當事人之人數附繕本）上訴時應提出委任律師或具
有律師資格之人之委任狀；委任有律師資格者，另應附具律師資
格證書及釋明委任人與受任人有民事訴訟法第466 條之1第1項但
書或第2項所定關係之釋明文書影本。如委任律師提起上訴者，
應一併繳納上訴審裁判費。
中　　華　　民　　國　　110 　年　　9 　　月　　16　　日

  　　　　　　　　　　　　　書記官  廖婷璇